【裁判字號】    90,上訴,36
【裁判日期】    891122
【裁判案由】    誣告
【裁判全文】
臺灣高等法院高雄分院刑事判決                        九十年度上訴字第三六號
    上  訴  人  台灣高雄地方法院檢察署檢察官
    被      告  丁○○
                丙○○○
右上訴人因被告等誣告案件，不服臺灣高雄地方法院八十九年度訴字第一九九八號
中華民國八十九年十一月二十二日第一審判決（起訴案號：臺灣高雄地方法院檢察署
八十八年度偵字第一七二四一號），提起上訴，本院判決如左：
      主  文
上訴駁回。
    理  由
一、甲訴意旨略以：被告丁○○、丙○○○係夫妻，二人共同在印尼爪哇島三寶瀧經
    營家具工廠，委由華僑張勝強在日巴拉塔虎南史尼村十一鄰承租房屋為倉庫，嗣
    於民國八十八年四月間，被告丁○○提供價值美金五萬元之家具一批予張勝強銷
    售，適有設於嘉義市○○○街六十號十一樓之一維爵貿易有限甲司（下稱維爵甲
    司）負責人乙○○委託張勝強在印尼訂購家具，張勝強即透過印尼爪哇巴羅卡王
    子家具甲司（下稱巴羅卡甲司）將該批家具中之柚木、檀木家具一批共三百七十
    一件，以美金六千八百元之價格出售予乙○○，並由維爵甲司於同月二十七日向
    中國國際商業銀行嘉義分行結匯申請開發信用狀，嗣於同年五月五日裝櫃，由萬
    通航運甲司承運來台，於同年五月十四日運抵高雄港，被告丁○○、丙○○○均
    明知前開家具係維爵甲司以合法管道向印尼廠商購得，竟為查扣該只貨櫃，意圖
    使乙○○受刑事處分，而由被告丁○○於同年五月十四日，虛構乙○○與張勝強
    共同竊取前開家具之事實，向高雄港務警察所提出告訴，被告丁○○、丙○○○
    夫婦復於同月十九日，以前開虛構之事實，共同向臺灣高雄地方法院檢察署提出
    告訴，因認被告丁○○、丙○○○均涉有刑法第一百六十九條第一項之誣告罪嫌
    云云。
二、訊據被告丁○○、丙○○○固不諱言於八十八年五月十四日，以印尼籍之張勝強
    及告訴人乙○○共同竊取其位於印尼日巴拉塔虎南史尼村十一鄰倉庫內之家具為
    由，向臺灣省高雄港務警察所提出告訴，再於八十八年五月十九日，以同一事實
    向臺灣高雄地方法院檢察署檢察官提出告訴之事實，惟均矢口否認有何誣告之犯
    行，一致辯稱：我們在印尼爪哇島三寶瀧經營家具工廠，因限於法令規定，無法
    以自己名義在印尼承租房屋，故以翻譯人員張勝強之名義承租在日巴拉塔虎南史
    尼村十一鄰之房屋為倉庫，放置家具，而後因印尼動盪不安，我們不敢前往印尼
    ，張勝強竟將倉庫內之家具全數搬走，經當地工人來電告知，我們始前往印尼處
    理，同時向印尼警方報案，再經查詢當地工人所告知裝貨之貨櫃號碼，才知道貨
    櫃是乙○○所有，因當時乙○○的貨櫃已經離開港口，來不及在印尼查扣，才會
    等貨櫃抵達高雄港時進行查扣，並且經過開啟貨櫃查驗結果，貨櫃內的家具包裝
    上還有「棟樑」二字，確實是我們所有之家具，我們因而懷疑是乙○○與張勝強
    共同竊盜，故向臺灣省高雄港務警察所及臺灣高雄地方法院檢察署檢察官提出告
    訴，我們是基於合理的懷疑提出告訴，並不是故意誣告乙○○等語。
三、按誣告罪之成立，須以被誣告人因虛偽之申告，而有受刑事或懲戒處分之危險為
    其要件，故以不能構成犯罪或懲戒處分之事實誣告人者，雖意在使人受刑事或懲
    戒處分，亦不能成立誣告罪，最高法院四十四年度台上字第六五三號著有裁判可
    資參照；經查：
（一）日巴拉塔虎南史尼村十一鄰＼Ⅳ（Ｒｔ‧１１＼Ⅳ，ＤｅｓａＳｅｎｅｎａｎ
      ，Ｔａｈｕｎａｎ，Ｊｅｐａｒａ）係被告丁○○、丙○○○委託證人張勝強
      以其名義在印尼當地承租之倉庫，且該處之水電費用，均係由被告丁○○、丙○○○所支付，此經被告丁○○、丙○○○提出之水電費收據共五十一紙可證
      ，足認該倉庫放置之家具一批均為被告丁○○、丙○○○於當地購買木材，雇
      用工人加以加工製造，而屬被告丁○○、丙○○○所有；而告訴人乙○○確係
      經由證人張勝強之介紹，向印尼巴羅卡甲司購買包括戰國組椅五組、草龍組椅
      三組、太極組椅二組等家具共三百七十一件，嗣於八十八年五月五日完成裝櫃
      （貨櫃號碼ＷＨＬＵ0000000號、裝箱單編號○○二＼ＰＢ＼ＥＸＰ＼
      Ｖ＼一九九九），委託萬海航運甲司運送來台，並於八十八年五月十四日抵達
      高雄港一情，為告訴人乙○○所不否認，並有巴羅卡甲司出具之發票、裝箱單
      、印尼共和國工商部產地證明書格式Ｂ、中國國際商業銀行信用狀、萬海航運
      股份有限甲司出具之載貨證券各一紙附卷可稽；並經證人即告訴人乙○○之翻
      譯人員連麗萍證稱：「（乙○○有向阿胖買家具？）有。」、「（你記得乙○○向阿胖買家具幾件？）二個貨櫃。」、「（有看到他們裝貨嗎？）有。」、
      「你在哪裡看到裝貨？）在阿胖與阿強之倉庫。」、「（阿強有做家具買賣？
      ）沒有。」等語屬實（見偵查卷第一七四至一七五頁），足見告訴人乙○○向
      巴羅卡甲司所購買該批家具之裝貨地點之一，確為被告丁○○、丙○○○所稱
      委託證人張勝強承租之倉庫；又告訴人乙○○向巴羅卡甲司購買之家具一批運
      抵高雄港後，經當場開啟貨櫃查驗結果，告訴人乙○○所購買之家具外包裝上
      ，確載有「棟樑」二字等情，亦為告訴人乙○○所自承（見原審卷第二十四頁
      ），復有現場照片影本十張在卷可證，顯見該批三百七十一件家具確係自被告
      丁○○、丙○○○所稱委託證人張勝強承租之倉庫裝貨，而被告丁○○姓名中
      之「棟樑」二字，又與告訴人乙○○所購買該批家具包裝上標示之「棟樑」二
      字完全相同，且有被告丁○○、丙○○○所提出購買家具之收據六張為佐，應
      屬被告丁○○、丙○○○所有，而置於前開倉庫中無訛。
（二）雖告訴人乙○○係透過印尼爪哇巴羅卡甲司將該批家具以美金六千八百元之價
      格買入，並由維爵甲司於八十八年四月二十七日向中國國際商業銀行嘉義分行
      結匯申請開發信用狀，於同年五月五日裝櫃，由萬通航運甲司承運來台，同年
      五月十四日運抵高雄港，此據告訴人乙○○指明在卷，並有上述合法進口之發
      票、裝箱單、銀行信用狀、載貨證券等附卷可稽；被告丁○○、丙○○○亦明
      知前開家具係維爵甲司以合法管道向印尼廠商購得，為查扣該只貨櫃，向高雄
      港務警察所及臺灣高雄地方法院檢察署對乙○○與張勝強提出竊盜等之告訴，
      縱有不當，然我國刑法之適用範圍，原則上係以在中華民國領域內犯罪者為限
      ，在中華民國領域外犯罪者，僅限於刑法第五條至第八條，被告丁○○、丙○○○係以乙○○與張勝強在印尼犯竊盜或業務侵占、贓物等罪嫌提出告訴，非
      屬刑法第五條至第八條之罪，並無適用我國刑法對乙○○與張勝強科以刑責之
      餘地，乙○○與張勝強並經臺灣高雄地方法院檢察署檢察官以八十八年度偵字
      第一二八○六號處分不起訴，有上述不起訴處分書一份附卷足憑，是乙○○與
      張勝強並無受刑事追訴之危險，依上述說明，即難論被告丁○○、丙○○○以
      刑法第一百六十九條第一項之誣告罪名。
四、原審因而為被告二人無罪之諭知，經核尚無不合，甲訴人上訴意旨，仍執陳詞，
    指摘原判決不當，並無理由，應予駁回。
據上論結，應依刑事訴訟法第三百六十八條，判決如主文。
本案經檢察官陳惠珠到庭執行職務。
中    華    民    國         九十       年      三      月     十五     日
                              臺灣高等法院高雄分院刑事第七庭
                                  審判長法官  王光照
                                        法官  黃壽燕
                                        法官  黃憲文
右正本證明與原本無異。
如不服本判決，應於判決送達後十日內向本院提出上訴狀，其未述理由者並應於提
出上訴狀後十日內向本院補提理由書（應附繕本)。
                                      書記官  黃玉珠
中    華    民    國         九十       年      三      月     十九     日
                                                                      Ｈ


司法院資訊處製作；財團法人民間司法改革基金會備份。
